臺灣臺北地方法院刑事判決　　　　　　　 96年度易字第941號
公　訴　人　臺灣臺北地方法院檢察署檢察官
被　　　告　丙○○
選任辯護人　游孟輝律師
上列被告因傷害案件，經檢察官提起公訴（96年度調偵字第328
號），本院判決如下：
    主      文
丙○○傷害人之身體，處有期徒刑壹年陸月，減為有期徒刑玖月
。
    事      實
一、丙○○於民國95年12月4日凌晨5時許，駕駛車號5783-QA號
    自用小客車，停在臺北市○○區○○路1段150號「錢櫃KTV
    」前路邊等候友人，適戊○○、甲○○、邱震顥（起訴書誤
    載為乙○○）、丁○○自該KTV消費完畢欲離去，惟邱震顥
    因酒醉緣故始終不願依戊○○、丁○○之規勸返家，反而走
    向丙○○停車處拍打其車窗，而與丙○○發生口角，戊○○
    因屢屢要求邱震顥遠離該車未果，遂脫口對邱震顥稱：「不
    然你就回家，不然你把他（指丙○○）拖下來打一打啦！」
    ，甲○○與丁○○見狀為免雙方有所衝突，便向已搖下車窗
    之丙○○道歉，再由戊○○及丁○○將邱震顥扶到旁邊。詎
    丙○○仍心生不悅，竟基於傷害之犯意，隨即下車自後車廂
    取出刀鋒長約30公分、形似開山刀之不詳利刃1把（並未扣
    案，非屬槍砲彈藥刀械管制條例所管制之刀械），朝戊○○
    之方向走去，並邊走邊將刀鞘拔開，走至戊○○面前時，即
    以刀身側面拍打戊○○之頭部，並稱：「是你說要打我是不
    是」等語，語畢隨即舉刀由上往下向戊○○揮砍，戊○○以
    雙手阻擋，因而受有左手多條肌腱、橈神經、橈動脈斷裂、
    右前臂多條肌腱、後側骨間神經及動脈斷裂等傷害。
二、案經戊○○訴由臺北市政府警察局中山分局報請臺灣臺北地
    方法院檢察署檢察官偵查起訴。
    理      由
一、訊據被告丙○○固不否認其於上開時、地確有與告訴人戊○○及證人邱震顥發生口角，且其所持刀械確有劃傷戊○○致
    其受有左右手裂傷、合併肌腱、神經、血管斷裂傷害等情，
    惟矢口否認有何故意傷害犯行，辯稱：伊於聽聞戊○○對邱
    震顥說「把他拖下來打一打」等語後，心中十分害怕，便下
    車自後車廂取出西瓜刀走向戊○○等人，質問戊○○是否要
    打伊，戊○○還表示要跟伊單挑，嗣戊○○等人過來搶奪刀
    子時乃將刀子一抽，因此不小心劃傷戊○○，過程中伊持刀
    之手臂均係下垂，刀子根本沒有舉起來，且刀鞘係於拉扯之
    中才脫落掉在地上云云。惟查：
  (一)被告因不滿戊○○之言語，而自車上取出刀鋒長約30公分、
    形似開山刀之不詳利刃1把，砍傷戊○○之事實，業據證人
    即告訴人戊○○於本院審理時證稱：當天我們從KTV出來後
    ，我跟丁○○花了三、四十分鐘要扶邱震顥上計程車，後來
    邱震顥上車後又跑下來，所以我就下車要把邱震顥拉回來，
    結果邱震顥走到KTV門口附近，手靠到被告所駕車輛，而與
    被告發生爭吵，我聽見他們爭吵，就對著邱震顥大喊：把他
    （指被告）拖下來打一打，被告就衝下車到後車廂拿出1把
    刀子，將刀子從刀鞘抽出來，走到我這邊由上往下砍下來，
    我將雙手伸出去阻擋，後來發現自己在流血，事後經診治發
    現右手前臂和左手前臂內側均遭到砍傷，被告攻擊完我之後
    就跑掉了等語綦詳（見本院卷第74至75頁），證人甲○○亦
    於本院證稱: 當天我與丁○○、邱震顥、戊○○一起去中華
    路錢櫃KTV，離開KTV時，邱震顥因為喝醉就去拍打被告所駕
    駛停在KTV門口車輛之駕駛座車窗，戊○○叫邱震顥離開，
    但邱震顥並不願意，於是戊○○就對邱震顥說：「不然你就
    回家，不然你就把那個人（指被告）拖下來打一打」，接著
    被告搖下車窗，我就向被告說：先生不好意思，他們喝醉了
    ，戊○○、丁○○也把邱震顥扶到旁邊，被告即衝下車，至
    後車廂取出1把刀鋒長約30公分之刀械，直接往我們這邊走
    過來，邊走邊將刀鞘拔開，朝戊○○走過去，到了戊○○那
    邊時，刀鞘已經抽掉了，被告就先用刀身扁平面敲擊戊○○
    頭部幾下，還說「是你要打我是不是」，語畢隨即將刀子舉
    至頭部，由上往下朝戊○○揮砍，戊○○用手阻擋，之後被
    告就回到車上駕車離開等語明確（見本院卷第71至73頁），
    並有其當庭繪製之在場人相關位置及刀械形狀圖1紙在卷可
    參（見本院卷第82頁），經核均與戊○○前開證述情節相符
    。另證人丁○○亦證稱：我們離開錢櫃KTV之後，邱震顥因
    為喝酒，顯得比較興奮，因為我跟他同住板橋，我已經攔下
    一台計程車，而且我人在車上，邱震顥沒有上車，在跟戊○○說他還不想回家，後來又跑到停在人行道一旁的車子，趴
    在車子那邊，不知道在做什麼，我下車想要將邱震顥拉上計
    程車時，邱震顥已經走過來計程車這邊，我就下車，看見邱
    震顥與戊○○說話，我就看到被告手上拿著1把滿大支的刀
    子走過來，覺得被告可能因為邱震顥有弄壞他的車子，所以
    走過來威脅，就趕緊抱住邱震顥，避免他與被告起衝突，後
    來等我再度轉頭看被告的時候，就發現被告站在那邊，似乎
    還在跟戊○○對立，可是我沒有看到戊○○，我就趕快跟被
    告說不好意思我朋友喝醉了，避免被告跟我朋友再起衝突，
    被告就馬上轉身上車走了，等我確定被告上車走了，再看到
    戊○○的時候，他的手上及地上就都是血跡等語（見本院卷
    第67頁反面至68頁）。而戊○○因遭被告揮刀傷害，受有左
    手多條肌腱、橈神經、橈動脈斷裂、右前臂多條肌腱、後側
    骨間神經及動脈斷裂傷害等情，亦有馬偕紀念醫院95年12月
    7日乙種診斷證明書1紙、該院96年5月17日馬院醫外字第096
    0001491號函及所檢附之病歷影本附卷可考（見偵卷第35頁
    ，本院卷第24至44頁），其受傷傷勢情形復為被告所不爭，
    足堪認定被告確有持刀傷害告訴人之事實。
  (二)辯護意旨雖以證人甲○○、戊○○、丁○○等人證述有所不
    符，主張渠等所述為不可信，惟按告訴人、證人之陳述有部
    分前後不符，或相互間有所歧異時，究竟何者為可採，法院
    仍得本其自由心證予以斟酌，非謂一有不符或矛盾，即應認
    其全部均為不可採信；尤其關於行為動機、手段及結果等之
    細節方面，告訴人之指陳，難免故予誇大，證人之證言，有
    時亦有予渲染之可能；然其基本事實之陳述，若果與真實性
    無礙時，則仍非不得予以採信（最高法院74年臺上字第1599
    號判例可資參照）。證人戊○○證稱被告當天並未拿刀敲其
    頭部等語（見本院卷第74頁），雖與證人甲○○證稱被告於
    持刀砍下之前有用刀身拍打戊○○數下一節，有所不合，惟
    就被告舉刀揮砍戊○○，戊○○舉手抵擋之基本事實則互核
    相符，且戊○○亦已陳稱：伊當天有喝酒，是微醺狀態，看
    到刀很害怕，印象中就是被告將刀抽出來往伊砍下去，當天
    只有甲○○沒有喝酒，她的頭腦是最清楚的等語（見本院卷
    第74頁反面、第75、77頁），輔以被告已坦承確有用刀拍打
    戊○○頭部（見本院卷第73頁反面），是尚難以證人戊○○
    與甲○○之證述有部分不符之處，遽認渠等之證言全然不足
    採憑。另徵以證人甲○○與被告素不相識，毫無仇隙，自無
    甘冒偽證重責，故意為不實證述之理，且觀其前開證述內容
    ，亦均僅陳述客觀經過情形，其當日並未飲酒，神智清楚，
    所述又與戊○○所指遭被告傷害情節相符，自足採信，被告
    辯稱證人甲○○為戊○○之友人，其證詞有所偏頗、且與戊○○陳述不一，所述為不足採云云，尚屬無憑。
  (三)被告雖辯稱因自衛之故始至後車廂取出刀子，因戊○○及其
    友人欲搶奪刀子，雙方在拉扯下，伊才不慎劃傷戊○○云云
    ，辯護意旨亦主張被告僅犯過失傷害罪等語。惟查案發當時
    ，戊○○及其友人丁○○、邱震顥、甲○○等4人均無持任
    何武器或物品，亦無任何攻擊被告或搶奪刀械之舉等情，業
    據戊○○、甲○○、丁○○、邱震顥證述明確（見本院卷第
    68頁反面、第70頁反面、第72頁正反面、第74頁反面）；復
    按被告當時所持之刀械，刀刃約有30公分，刀鋒尖銳，業據
    證人甲○○證述明確，並有其所繪刀械形狀圖1紙附卷可參
    ，被告亦自承該刀之刀鋒長約30公分等語在卷（見本院卷第
    15頁反面），足見該刀並非一般常見之水果刀、菜刀等普通
    利器，則戊○○等人既未持有任何兇器或可資抵擋之物品，
    衡情並無於被告出示前開刀械、來勢洶洶之際，甘冒遭砍殺
    之風險而無端上前搶刀之理，是當以證人戊○○、甲○○所
    述，即被告先有一攻擊行為，戊○○為求防禦，方舉手阻擋
    ，較為合理；再以經驗法則而言，設若戊○○係在與被告搶
    刀拉扯過程中不慎遭劃傷，衡情戊○○之手掌應會產生一定
    之傷勢，惟戊○○所受傷勢部位為右手手臂外側長達6公分
    之裂傷，及左手手臂內側斜著延伸至手臂外側長達8公分之
    裂傷，其雙手手掌內外側均無任何傷勢，業據戊○○證述明
    確（見本院卷第75頁），並有馬偕紀念醫院急診病歷在卷可
    按（見本院卷第26、32頁），觀其傷勢位置集中於雙手前臂
    之部位，應係以手臂阻擋刀械攻擊所致，而非拉扯間遭劃傷
    甚明，足見被告所辯，不符常情，洵不足取；又查本件案發
    當時時值冬季，一般人身著衣物通常較為厚重，戊○○亦證
    稱：伊當時身穿羽絨外套，刀子是將伊外套割破傷害到手部
    ，救護人員到場時還用剪刀將外套剪開以便止血等語（見本
    院卷第77頁），參以其雙臂所受傷勢既長且深而合併有肌腱
    、神經、血管斷裂等情判斷，其傷害若非遭被告故意為之，
    應無嚴重至此之理。被告辯稱係過失傷害告訴人云云，不僅
    與客觀事證不符，亦與經驗法則有悖，顯不足採。綜上所述
    ，本件事證明確，被告故意傷害他人之犯行足堪認定，應依
    法論科。
二、核被告所為，係犯刑法第277條第1項之普通傷害罪。爰審酌
    被告僅因與告訴人發生口角齟齬，於未遭受現實侵害或威脅
    之情形下，竟不思沈穩應對、理性解決，即持利器砍傷告訴
    人，致告訴人受傷不輕，顯然視法律為無物，嚴重危害社會
    治安，且因無力賠償，未能與告訴人達成和解，犯後雖坦承
    致告訴人受傷，惟否認故意傷害犯行之態度等一切情狀，量
    處有期徒刑1年6月，以示警懲。又被告犯罪時間係在96年4
    月24日之前，所犯非中華民國96年罪犯減刑條例第3條第1項
    各款所列之罪，符合減刑條件，爰依該條例第2條第1項第3
    款規定，減其刑期2分之1為有期徒刑9月。至被告用以傷害
    告訴人之不詳型式刀械1把，雖屬被告所有供其本件犯罪所
    用之物，惟並未扣案，被告復供稱業已丟棄（見本院卷第15
    頁反面、第76頁反面），且非違禁物，為免將來執行之困難
    ，爰不為沒收之諭知，附此敘明。
據上論斷，應依刑事訴訟法第299條第1項前段，刑法第277條第1
項，中華民國96年罪犯減刑條例第2條第1項第3款、第7條，刑法
施行法第1條之1，判決如主文。
本案經檢察官林達到庭執行職務。
中　　華　　民　　國　　96　　年　　8 　　月　　13　　日
　　　　　　　　　刑事第11庭     法　官　林庚棟
以上正本證明與原本無異。
如不服本判決，應於判決送達後10日內，向本院提出上訴狀。
　　    　　　　　　　　　　　　 書記官　殷玉芬
中　　華　　民　　國　　96　　年　　8 　　月　　15　　日
附錄本案論罪科刑法條全文
中華民國刑法第277條：
傷害人之身體或健康者，處3年以下有期徒刑、拘役或1,000元以
下罰金。
犯前項之罪因而致人於死者，處無期徒刑或7年以上有期徒刑；
致重傷者，處3年以上10年以下有期徒刑。
